臺灣高等法院臺中分院刑事判決　　　　99年度上易字第1660號
上　訴　人　臺灣苗栗地方法院檢察署檢察官
上　訴　人
即　被　告　林千義
上列上訴人因被告詐欺等案件，不服臺灣苗栗地方法院99年度易
字第794 號中華民國99年10月12日第一審判決（起訴案號：臺灣
苗栗地方法院檢察署98年度偵續字第49號、99年度偵字第2388號
），提起上訴，本院判決如下：
    主    文
上訴駁回。
    理    由
一、按依刑事訴訟法第350條、第361條、第362條、第367條規定
    ，不服地方法院之第一審判決而上訴者，須提出上訴書狀，
    並應敘述具體理由，為上訴必備之程式；其所提出之書狀未
    敘述上訴理由，或僅曾以言詞陳述上訴理由者，均應於上訴
    期間屆滿後20日內補提理由書於第一審法院。第一審法院經
    形式審查，認逾期未補提上訴理由者，應定期間先命補正；
    逾期未補正者，為上訴不合法律上之程式，應以裁定駁回。
    倘已提出上訴理由，但所提非屬具體理由者，則由第二審法
    院以上訴不合法律上之程式，判決駁回。而所謂具體理由，
    必係依據卷內既有訴訟資料或提出新事證，指摘或表明第一
    審判決有何採證認事、用法或量刑等足以影響判決本旨之不
    當或違法，而構成應予撤銷之具體事由，始克當之（例如：
    依憑證據法則具體指出所採證據何以不具證據能力，或依憑
    卷證資料，明確指出所為證據證明力之判斷如何違背經驗、
    論理法則）；倘僅泛言原判決認定事實錯誤、違背法令、量
    刑失之過重或輕縱，而未依上揭意旨指出具體事由，或形式
    上雖已指出具體事由，然該事由縱使屬實，亦不足以認為原
    判決有何不當或違法者（例如：對不具有調查必要性之證據
    ，法院未依聲請調查亦未說明理由，或援用證據不當，但除
    去該證據仍應為同一事實之認定），皆難謂係具體理由，俾
    與第二審上訴制度旨在請求第二審法院撤銷、變更第一審不
    當或違法之判決，以實現個案救濟之立法目的相契合，並節
    制濫行上訴（最高法院97年度台上字第892號刑事判決意旨
    參照）。
二、上訴人即臺灣苗栗地方法院檢察署檢察官（下稱檢察官）上
    訴理由略謂：被告林千義於偵審中均未就其他共犯交代清楚
    ，亦未說明所竊取砂石之流向，甚至拒絕與告訴人達成和解
    ，並對案情避重就輕多所隱瞞，足見被告犯後態度不佳，本
    應從重量刑，詎原審判決經減刑後輕判被告8 個月有期徒刑
    ，情重法輕，顯有輕縱被告之嫌，告訴人等不能甘服。另查
    ，本案起訴被告林千義分別觸犯刑法詐欺罪及竊盜罪，且起
    訴請求分論併罰，起訴書顯認被告有2 個犯罪行為，其中詐
    欺犯行部分，被告並無資力，支付來源不明之定金後，即刻
    大肆盜採告訴人所有土地上之砂石，其確有施行詐術致告訴
    人陷於錯誤，而與之簽訂系爭買賣契約，告訴人自受有財產
    上或財產利益之損害，詎原審判決僅論以竊盜罪，而詐欺罪
    部分，認係與竊盜罪相互排斥之犯行，不能同時成立而為無
    罪之諭知，則原審判決認事用法，顯有違誤。因之請求本檢
    察官上訴，經核尚非顯無理由云云。
二、上訴人即被告林千義（下稱被告）上訴理由略謂：被告與地
    主於96年4 月10日簽定先行同意整地契約內容，除河川行水
    區另有明定規範先行開發整地之範圍，被告於現場僅是監督
    工人依契約規定範圍內整地。地主居住於被告整地旁邊，於
    整地期間也天天到現場視察，若地主對被告整地之定義或方
    法有意見時，或有違反簽訂契約精神之情事，應可當場糾正
    或阻止被告繼續整地，被告絕對會尊重並與地主協調後再行
    整地開發工程。但地主僅於整地第二天有告知被告施工工人
    開挖超越河川行水區，被告也及時要求工人立即停工，並修
    正整地之範圍界限後才繼續施工。被告係由友人介紹才參與
    投資觀光漁池開發一案，殊不知最後會發生如此之結果，對
    於地主所造成的損失，被告也深感抱歉，但被告絕無刻意欺
    瞞詐騙之行為云云。
三、經查：
  (一)被告因不服地方法院之第一審判決，而向原審法院具狀提出
    上訴狀、上訴理由狀，敘明上訴理由，依刑事訴訟法第361
    條第2項條文、立法修正理由及上開最高法院判決意旨，被
    告倘已提出上訴理由，但所提非屬具體理由者，由第二審法
    院以上訴不合法律上之程式，以判決駁回之。至於上訴理由
    是否具體，係屬第二審法院審查範圍，則不在命補正之列（
    參見法院辦理刑事訴訟案件應行注意事項第162點），合先
    敘明。
  (二)按量刑輕重係屬事實審法院得依職權自由裁量之事項，茍已
    斟酌刑法第57條各款所列情狀而未逾法定刑度，即不得遽指
    為違法。原審判決關於被告所犯竊盜罪部分，就認定被告犯
    罪所憑之證據，已經詳細調查審酌，經核並無違背證據法則
    及論理法則；就量刑方面，亦已審酌被告之素行、犯罪一切
    情狀及其犯罪後態度，而量處其刑，經核亦屬妥適，並無過
    重或過輕之情形。檢察官上訴指摘原審判決量刑過輕，被告
    上訴空言否認犯罪，固均具備形式上之理由，但均未提出新
    事證以供調查，亦未依據卷內之訴訟資料，指摘原審判決有
    何足以影響判決本旨之不當或違法，而構成應予撤銷之具體
    事由，經核其等上訴意旨，均不足以動搖原審判決認定犯罪
    事實及量刑之基礎，難認係具體理由。
  (三)原審判決關於被告被訴詐欺取財罪部分，已於理由欄說明「
    同一取得財物行為，究竟構成竊盜罪或詐欺罪，在法律上具
    有相互排斥性，無法同時成立兩罪，應視被害人是否有處分
    財物之行為加以區別。以本案而言，本件被害地主，包括與
    被告簽立土地買賣契約、先行同意整地契約之林明淵、林榮
    清均未同意被告在各該土地上大肆挖取土石，已經認定明確
    如前，林千義復未取得各該筆土地所有權之移轉，此觀本案
    各筆土地公務用謄本（偵續卷第87至109 頁）自明，是被告
    並無詐欺取得財物之行為。檢察官除竊盜罪外，另起訴被告
    涉犯詐欺取財罪，應認為不能證明被告有此犯罪，依法就此
    部分自應為無罪之諭知。」等語甚詳，經核並無違誤，檢察
    官上訴意旨泛稱被告確有施行詐術致告訴人陷於錯誤，而與
    之簽訂系爭買賣契約，告訴人自受有財產上或財產利益之損
    害云云，不足以認為原審判決有何不當或違法，亦難認係具
    體理由。
  (四)綜上所述，檢察官及被告之上訴顯然均違背法律上之程式，
    均應予駁回，並不經言詞辯論為之。
據上論斷，應依刑事訴訟法第367 條前段、第372 條，判決如主
文。
中    華    民    國   100    年    1     月    11    日
            刑事第十一庭   審判長法  官   郭  同  奇
                                 法  官   許  冰  芬
                                 法  官   陳  慧  珊
上列正本證明與原本無異。
不得上訴。
                                 書記官   洪  麗  華
中    華    民    國   100    年    1     月    11    日